臺灣雲林地方法院刑事判決　　　　　　　100年度訴字第894號
公　訴　人　臺灣雲林地方法院檢察署檢察官
被　　　告　吳春泉
指定辯護人　本院公設辯護人許俊雄
上列被告因違反毒品危害防制條例案件，經檢察官提起公訴（
100 年度偵字第2219號），本院判決如下：
    主      文
吳春泉販賣第二級毒品，處有期徒刑壹年拾月。扣案之第一級毒
品海洛因陸包（驗後淨重共壹點貳貳公克，含外包裝袋陸只）及
第二級毒品甲基安非他命拾陸包（驗後淨重共壹點伍肆捌公克，
含外包裝袋拾陸只）均沒收銷燬之；未扣案販賣第二級毒品所得
新臺幣伍佰元沒收之，如全部或一部不能沒收時，以其財產抵償
之；扣案之黑色廠牌Samsung 行動電話壹支（內含門號0000
000000號SIM 卡壹枚）沒收之。
    事實及理由
壹、犯罪事實：
    吳春泉明知海洛因、甲基安非他命分係毒品危害防制條例管
    之第一、二級毒品，不得非法持有及販賣，竟基於販賣第二
    級毒品甲基安非他命以營利之意圖及持有第一級毒品海洛因
    、第二級毒品甲基安非他命之犯意，於民國100 年1 月上旬
    某日在雲林縣東勢鄉某處，自真實姓名、年籍不詳、綽號「
    阿來」之成年男子（下稱「阿來」），以海洛因每包新臺幣
    （下同）500 元、甲基安非他命每包350 元之價格1 次購入
    海洛因8 包、甲基安非他命17包，並隨身攜帶，除所購入之
    海洛因係供己施用外，所攜帶之甲基安非他命則伺機賣出。
    而吳春泉自購入上開毒品後已先將其中2 包海洛因施用完畢
    。迨吳春泉於100 年2 月7 日18時16分、19時0 分，以其所
    有之黑色Samsung 廠牌行動電話1 支（插卡使用0000000000
    號之行動電話門號SIM 卡1 枚）與真實姓名、年籍不詳、綽
    號「跛腳的」之成年男子（下稱「跛腳的」）所持用之0000
    000000號行動電話聯絡購毒事宜後，在雲林縣四湖鄉林厝寮
    順天府前，販賣前所購入之甲基安非他命1 包予「跛腳的」
    ，並當場收取價款500 元。嗣於100 年2 月9 日15時15分許
    ，吳春泉在雲林縣臺西鄉雲155 號公路與牛厝路口為警盤查
    （偕同返回警局採尿檢驗後尿液呈陰性反應），員警在其所
    駕駛之車號41 55-UA號自用小客車內扣得第一級毒品海洛因
    6 包（驗餘淨重共1.22公克）及第二級毒品甲基安非他命16
    包（驗餘淨重共1.548 公克），吳春泉在偵查犯罪機關知悉
    其有販賣第二級毒品甲基安非他命之犯罪前，向員警供承上
    情並願接受裁判。
貳、認定犯罪事實所憑之證據及理由：
一、程序部分（證據能力部分）
    被告以外之人於審判外之陳述，雖不符刑事訴訟法第159 條
    之1 至之4 等4 條規定，而經當事人於審判程序同意作為證
    據，法院審酌該陳述作成時之情況，認為適當者，亦得作為
    證據，同法第159 條之5 第1 項定有明文。經查，除上揭證
    人在檢察官面前之證述筆錄外，本判決下列引用各該被告以
    外之人於審判外之陳述，原則上均不得作為證據使用，惟被
    告及辯護人在本院均明示同意上開證據有證據能力（見本院
    卷第20頁反面、第50頁反面）。本院審酌該等證據之取得過
    程並無瑕疵，作為證據應屬適當，依前開規定，應認該等證
    據例外具有證據能力。
二、實體部分（證明力部分）：
(一)、上開犯行業據被告於警詢、偵訊及本院審理中均坦承不諱（
    見警卷第4 頁、100 年度毒偵字第296 號偵卷《下稱卷(一)》
    第15頁、100 年度偵字第2219號偵卷《下稱卷(二)》第31頁、
    本院卷第19頁、第56頁），並有門號0000000000號行動電話
    之通聯記錄（見警卷第11頁）、法務部調查局濫用藥物實驗
    室鑑定書（見偵卷(一)第43頁）、憲兵司令部刑事鑑識中心鑑
    定書（見偵卷(一)第45頁）、現場照片6 張（見警卷第15頁至
    第17頁）、雲林縣警察局臺西分局100 年11月17日雲警西偵
    字第1000015569號函暨偵查報告1 份（本院卷第25頁至第26
    頁）、搜索扣押筆錄及扣押物品目錄表（見警卷第7 頁至第
    10頁）在卷可稽，以及海洛因6 包（驗餘淨重1.22公克）、
    甲基安非他命16包（驗餘淨重1.548 公克）扣案可佐，是被
    告有持有海洛因及販賣甲基安非他命之事實堪以認定。
(二)、按毒品危害防制條例所處罰之「販賣」毒品罪，所著重者為
    在主觀上有藉以牟利之惡性，及對毒品之擴散具有較有償或
    無償轉讓行為更嚴重之危害性，被告「營利」之意圖係從客
    觀之社會環境、情況及人證、物證等資料，依據證據法則綜
    合研判認定（最高法院95年度臺上字第301 號判決意旨參照
    ）。經查，而被告自承染有毒癮惡習，且其在向「阿來」購
    入海洛因及甲基安非他命後，亦施用其中2 包海洛因（見本
    院卷第56頁），然海洛因價格不斐，被告為能滿足毒癮，必
    須要有金錢來源供購買毒品，而被告販賣甲基安非他命1 包
    獲利為150 元，業經被告供述明確（見偵卷(一)第15頁），可
    徵被告藉此牟得施用毒品利益灼然，勾稽以上，被告自白與
    客觀事實相符，且主觀上顯有販賣毒品以營利之意圖甚明。
    故本案事證明確，被告持有販賣甲基安非他命之犯行洵堪認
    定，應依法論科。
參、論罪科刑之理由：
一、按海洛因及甲基安非他命分屬毒品危害防制條例第2 條第2
    項第1 款、第2 款所列之第一級與第二級毒品，依法均不得
    販賣及持有。核被告所為，係犯毒品危害防制條例第4 條第
    2 項之販賣第二級毒品罪及第11條第1 項持有第一級毒品罪
    。至被告為販賣而持有第二級毒品甲基安非他命之低度行為
    ，為其嗣後販賣之高度行為所吸收，不另論罪。次按意圖營
    利而販入毒品後，第一次販賣與他人之行為，此乃接續原先
    販入之犯意而為，不論其出賣之行為屬既遂或未遂，應認基
    於單一犯意之接續行為，然其後之販賣毒品行為即應就其犯
    罪情節另為法律上獨立之評價（最高法院91年度臺上字第76
    3 號判決意旨參照）。查被告向「阿來」購入甲基安非他命
    後，僅於100 年2 月7 日出售1 包甲基安非他命予「跛腳的
    」，顯係接續原先販入之犯意而為，揆諸上開說明，屬接續
    犯之包括一罪。而被告係以一向「阿來」購入毒品之行為同
    時觸犯上開2 罪，為想像競合犯，應依刑法第55條規定，從
    一較重之販賣第二級毒品罪處斷。
二、被告於偵查、審判中對其本案所犯罪行坦承在卷，應依毒品
    危害防制條例第17條第2 項之規定，減輕其刑。
三、按對於未發覺之罪自首而受裁判者，減輕其刑。但有特別規
    定者，依其規定。為刑法第62條明文。又刑法第62條所謂發
    覺，固非以有偵查犯罪權之機關或人員確知其人犯罪無誤為
    必要，而於對其發生嫌疑時，即得謂為已發覺；但此項對犯
    人之嫌疑，仍須有確切之根據得為合理之可疑者，始足當之
    ，若單純主觀上之懷疑，要不得謂已發生嫌疑（72年臺上字
    第641 號判例參照）。查本案被告查獲之經過，其係於100
    年2 月9 日15時15分在雲林縣臺西鄉牛厝村雲155 線與牛厝
    路口因形跡可疑經攔查，並在偕同返回臺西分局四湖分駐所
    後，經被告同意搜索其所駕駛之車號4155-UA 號自用小客車
    ，並於其內查獲海洛因6 包及甲基安非他命16包，在警方查
    獲前未察覺有販毒情事，此有卷附之雲林縣警察局臺西分局
    100 年11月17日雲警西偵字第1000015569號函暨偵查報告可
    參，而當被告遭搜索查扣上開海洛因及甲基安非他命後，雖
    然毒品包數總共多達22包，但全部查獲之海洛因毛重僅2.18
    公克、甲基安非他命毛重僅4.18公克，總重量甚微，且被告
    上開行徑在客觀上如同實務上常見施用毒品者，為避免施用
    毒品過量、耗費甚鉅，而以小包裝分裝來節制自己施用毒品
    之計量，況一般販賣毒品案件之查緝，大多會先以電話監聽
    方式掌握毒品買賣雙方之動態，待取得確實有交易之通聯內
    容後，再進一步發動強制處分（如搜索、扣押、拘提），並
    就通聯譯文一一跟犯嫌確認通話內容、交易數量、交易金額
    ，惟遍觀全案卷證，均無存有事先對被告持用之0000000000
    號行動電話門號為通訊監察之情事，復由卷內被告警詢筆錄
    以觀（見警卷第1 頁至第6 頁），員警僅詢問被告持有海洛
    因及甲基安非他命之用途，被告即自行供出有部分毒品係作
    販賣用途，員警才得以追問販賣相關情節，藉以獲悉被告涉
    有販毒情事，至於被告是將毒品販售予何人，更全由員警一
    一詢問被告所持用行動電話之來電號碼，待被告指出「跛腳
    的」所使用之行動電話門號才足以確認被告販賣毒品之對象
    ，從而倘無被告先自承有販賣毒品之犯行，員警根本無法查
    知被告涉有販毒罪行，員警單從扣案重量甚微之海洛因及甲
    基安非他命，要能合理懷疑被告有販賣第二級毒品犯行，顯
    過於牽強。佐以到庭證人即執行搜索扣押之員警李江林雖證
    稱：被告在我們查獲之前，地檢署有發拘票要拘捕，拘捕當
    天被告逃走，之前已鎖定被告，懷疑被告有販毒、吸毒行為
    ，我受命到那邊把被告帶回派出所，我在車上有告知他應知
    的義務、權利，因為我不認識他，也沒有什麼好講，他也不
    認識我，他很緊張，途中被告有意圖把包有毒品的衛生紙丟
    到窗外，我制止他不要做丟東西的動作等語在卷（見本院卷
    第52頁），但被告現只有因本案接受偵審程序，此有臺灣高
    等法院被告前案紀錄表存卷可參，且卷內亦未有證人所述之
    拘票可供佐證，證人所述至多可認定被告有想湮滅持有毒品
    物證之行徑，委無憑以證實警方早在100 年2 月9 日前已鎖
    定被告有販毒犯嫌。據此，被告確實在經察覺販賣第二級毒
    品前主動供出自己犯行，當合於自首無訛，應依刑法第62條
    前段減輕其刑，並依法遞減之。
四、辯護人雖主張被告情堪憫恕，應再引用刑法第59條予以酌減
    其刑（見本院卷第57頁反面、第58頁反面）。查：按刑法第
    59條之酌量減輕其刑，必須犯罪另有特殊之原因與環境等等
    ，在客觀上足以引起一般同情，認為即予宣告法定低度刑期
    尤嫌過重者，始有其適用（最高法院45年臺上字第1165號判
    例意旨參照）。然被告所犯販賣第二級毒品犯行，均合於毒
    品危害防制條例第17條第2 項減輕其刑，以及刑法第62條自
    首減輕其刑之規定，業經本院認定如前，待經減輕其刑後，
    就其所犯販賣第二級毒品犯行，其法定最低刑度已由原來之
    7 年以上有期徒刑可減至1 年9 月以上有期徒刑，而販賣第
    二級毒品刑度本屬最低7 年以上有期徒刑之罪，可見立法者
    認為販毒者應予以重懲，今被告業經2 次減輕其刑，已無所
    謂情輕法重乙節。是辯護人請求再依刑法第59條酌減其刑云
    云，於法尚非有據，自不可採。
五、爰審酌：被告能在遭警員攔檢之初，即詳實指述販毒細節，
    並提供偵辦方向以釐清實情，迭次庭訊皆表示願意面對錯誤
    ，此犯後坦然態度確實難得，也可見被告本性不惡，又被告
    會染上毒癮，且犯下販賣第二級毒品之重罪，經其自承因膀
    胱萎縮開刀會痛，買來止痛等語在卷（見本院卷第57頁），
    此有國防醫學院三軍總醫院附設民眾診療服務處診斷證明書
    在卷可查（見本院卷第61頁），以被告先前未曾有因違反毒
    品危害防制條例涉案，有臺灣高等法院被告前案紀錄表可佐
    ，其所述尚非虛妄之詞，此等緣由委實令人同情，但被告不
    循正常醫療管道醫治自身疾病，卻聽信傳言用毒品止痛（見
    本院卷第58頁反面），以被告已屆60歲，有一定社會歷練，
    對於毒品殘害國人身心，政府向來嚴加查緝、絕不寬待等情
    當有所知悉，詎其仍輕蹈法網，甚至在施用毒品金錢大量消
    耗下走上販毒一途，不僅無知，更屬不智。另由卷附之臺灣
    高等法院被告前案紀錄表以觀，被告前因懲治盜匪條例遭判
    處無期徒刑，甫於99年7 月2 日經假釋出監，付保護管束至
    109 年7 月2 日，而隨本案判刑確定，被告勢必面臨假釋遭
    撤銷之窘境，其有一段漫長歲月要在獄中度過，嗣能再次回
    復自由之身，早已是華髮滿生，此係法律明文規定，雖效果
    確實嚴峻，但不啻係對犯錯之人給予最深刻之警惕，被告或
    心生黯然，逕自認定此輩子已不抱任何指望，惟倘若被告念
    及自己在99年7 月出監後，仍有兄弟姊妹給予幫助、不離不
    棄（見本院卷第58頁反面），身上猶繫諸家人之關心，並非
    孤苦無依，則縱使再次面對一段艱辛牢獄，也能鼓起勇氣面
    對，以及被告販賣次數僅有1 次、對象僅1 人，且販毒之獲
    利甚微，暨其他一切情狀，量處如主文所示之刑。
六、按查獲之第一、二級毒品，不問屬於犯人與否，均沒收銷燬
    之，毒品危害防制條例第18條第1 項前段定有明文。查扣案
    之海洛因6 包（驗餘淨重共1.22公克）及甲基安非他命16包
    （驗餘淨重共1.548 公克），此有法務部調查局濫用藥物實
    驗室鑑定書（見偵卷(一)第43頁）及憲兵司令部刑事鑑識中心
    鑑定書（見偵卷(一)第45頁）存卷可考，自應依毒品危害防制
    條例第18條第1 項前段之規定宣告沒收銷燬之。又包裝毒品
    之外包裝袋，既經包裝過毒品，自會沾染物理上無法析離之
    微量毒品粉末，此為本院職務上已知之事實，故應將該外包
    裝袋整體視為毒品，併依上開規定諭知沒收銷燬。
七、按毒品危害防制條例第19條第1 項規定，犯第4 條之罪者，
    其供犯罪所用或因犯罪所得之財物，均沒收之，如全部或一
    部不能沒收時，追徵其價額或以其財產抵償之。但該條項並
    無如同條例第18條第1 項所定「不問屬於犯人與否，沒收之
    」之明文，自屬相對沒收主義之立法。是其應沒收之物，應
    以屬被告所有者為限（最高法院95年度臺上字第305 號判決
    意旨參照）。又毒品危害防制條例第19條第1項 規定性質上
    係沒收之補充規定。其屬於本條所定沒收之標的，如得以直
    接沒收者，判決主文僅宣告沒收即可，不生「追徵其價額」
    或「以其財產抵償之」問題，須沒收之標的全部或一部不能
    沒收時，始生「追徵其價額」或「以其財產抵償之」選項問
    題。而「追徵其價額」或「以其財產抵償之」係屬兩種選項
    ，分別係針對現行貨幣以外之其他財產與現行貨幣而言。另
    外，本規定所稱「追徵其價額」者，係指所沒收之物為金錢
    以外之其他財物而無法沒收時，因其實際價值不確定，應追
    徵其價額，使其繳納與原物相當之價額，並無以其財產抵償
    之問題。倘嗣後追徵其金錢價額，不得結果而須以其財產抵
    償者，要屬行政執行機關依強制執行之法律之執行問題，即
    無不能執行之情形，自毋庸諭知「或以其財產抵償之」。如
    不能沒收之沒收標的為金錢時，因價值確定，判決主文直接
    宣告「以其財產抵償之」即可，不發生追徵價額之問題（最
    高法院99年度第5 次刑事庭會議（二）決議內容可資參照）
    。經查：
(一)、被告之犯罪所得為500 元，雖未扣案，然依毒品危害防制條
    例第19條第1 項規定及上開說明，應在其所犯罪主文下宣告
    沒收，如全部或一部不能沒收時，以被告之財產抵償之。
(二)、扣案之被告持用之上開行動電話1 支（內含行動電話門號0
    000000000 號SIM 卡1 枚），經被告供承為「阿來」所贈與
    等語在卷（見本院卷第54頁反面），應屬被告所有（因行動
    電話之服務須以SIM 卡為介面，故行動電話業者於出租行動
    電話門號予消費者使用時，即同時附帶提供SIM 卡給消費者
    做為門號使用之介面，故於電信公司接受消費者申辦門號並
    將該門號開通上線時，該公司即將SIM 卡所有權移轉於消費
    者，是以行動電話之SIM 卡應認為係屬客戶所有），並以之
    用於與「跛腳的」交易毒品之犯行，爰依毒品危害防制條例
    第19條第1 項之規定宣告沒收之。
肆、應適用之法律：
一、刑事訴訟法第299 條第1 項前段。
二、毒品危害防制條例第4 條第2 項、第11條第1 項、第17條第
    2 項、第18條第1 項前段、19條第1 項。
三、刑法第11條、第55條、第62條前段。
本案經檢察官楊順淑到庭執行職務。
中    華    民    國  100     年    12    月    16    日
                  刑事第七庭  審判長法  官  王雅苑
                                    法  官  文昌
                                    法  官  王子榮
以上正本證明與原本無異。
如不服本判決應於收受送達後10日內向本院提出上訴書狀，並應
敘述具體理由；其未敘述上訴理由者，應於上訴期間屆滿後20日
內向本院補提理由書（均須按他造當事人之人數附繕本）「切勿
逕送上級法院」。
                                    書記官  陳俊偉
中    華    民    國   100    年    12    月    16    日
附錄本判決論罪科刑法條全文：
毒品危害防制條例第4條
製造、運輸、販賣第一級毒品者，處死刑或無期徒刑；處無期徒
刑者，得併科新臺幣2 千萬元以下罰金。
製造、運輸、販賣第二級毒品者，處無期徒刑或7 年以上有期徒
刑，得併科新臺幣1 千萬元以下罰金。
製造、運輸、販賣第三級毒品者，處5 年以上有期徒刑，得併科
新臺幣7 百萬元以下罰金。
製造、運輸、販賣第四級毒品者，處3 年以上10年以下有期徒刑
，得併科新臺幣3 百萬元以下罰金。
製造、運輸、販賣專供製造或施用毒品之器具者，處1 年以上7
年以下有期徒刑，得併科新臺幣1 百萬元以下罰金。
前5 項之未遂犯罰之。
毒品危害防制條例第11條
持有第一級毒品者，處三年以下有期徒刑、拘役或新臺幣五萬元
以下罰金。
持有第二級毒品者，處二年以下有期徒刑、拘役或新臺幣三萬元
以下罰金。
持有第一級毒品純質淨重十公克以上者，處一年以上七年以下有
期徒刑，得併科新臺幣一百萬元以下罰金。
持有第二級毒品純質淨重二十公克以上者，處六月以上五年以下
有期徒刑，得併科新臺幣七十萬元以下罰金。
持有第三級毒品純質淨重二十公克以上者，處三年以下有期徒刑
，得併科新臺幣三十萬元以下罰金。
持有第四級毒品純質淨重二十公克以上者，處一年以下有期徒刑
，得併科新臺幣十萬元以下罰金。
持有專供製造或施用第一級、第二級毒品之器具者，處一年以下
有期徒刑、拘役或新臺幣一萬元以下罰金。